臺灣板橋地方法院民事判決　　　　　　　95年度訴字第1536號
原　　　告　甲○○
訴訟代理人　李建民律師
複　代理人　乙○○
被　　　告　戊○○
訴訟代理人　黃榮謨律師
　　　　　　張瓊文律師
上列當事人間請求清償債務事件，經本院於民國96年10月16日言
詞辯論終結，判決如下：
    主  文
被告應給付原告新臺幣貳佰柒拾捌萬柒仟玖佰壹拾肆元，及自民
國九十五年五月三十一日起至清償日止按年息百分之五計算之利
息。
原告其餘之訴駁回。
訴訟費用由被告負擔百分之六十一，餘由原告負擔。
本判決於原告以新臺幣玖拾參萬元為被告供擔保後，得假執行。
但被告如以新臺幣貳佰柒拾捌萬柒仟玖佰壹拾肆元為原告預供擔
保後，得免為假執行。
原告其餘假執行之聲請駁回。
    事實及理由
一、本件原告起訴主張略以：
    (一)被告於民國85年12月27日以其所有不動產設定第一順位抵
      押權向中國國際商業銀行（下稱中國商銀）借款新台幣（
      下同）642 萬元，復於89年8 月19日以同批土地設定第二
      順位抵押權向己○○借款100 萬元，原告則為上揭2 筆借
      款之連帶保證人。詎被告自89年起即未按期繳息，致兩造
      所有不動產均遭中國商銀及己○○查封，適此時期，原告
      前揭被查封之不動產中有1 筆土地被徵收，其徵收補償費
      22,058,861元則被提存於臺灣桃園地方法院提存所，中國
      商銀及己○○乃向法院聲請扣押該筆徵收補償費，前者分
      配得7,657,798 元（即執行費71,981元＋第一順位抵押債
      權7,585,817 元＝7,657,798 元），後者分配得2,434,60
      5 元（即執行費15,400元＋第二順位抵押債權2,419,205
      元＝2,434,605 元），均已完全取償。又因被告另向丁○○借調1,223,365 元，丁○○則將原告代被告為償付而開
      立之本票8 張送請鈞院為本票裁定後參與分配原告上開土
      地徵收補償費，合計分配得1,346,285 元（即本票面額1,
      223,365 元＋利息114,017 元＋執行費8,903 元＝1,346,
      285 元）。以上合計11,438,688元（即7,657,798 元＋2,
      434,605 元＋1,346,285 元＝11,438,688元）即原告代被
      告償付給中國商銀、己○○及丁○○的金額。另因被告現
      在居住之臺北縣土城市○○街33號係伊向屋主林信寬承租
      ，且有自89年4 月15日起至90年2 月15日止共11個月之房
      租55萬元未付，原告乃向丁○○借得於89年11月30日簽發
      之20萬元支票及於90年3 月5 日簽發之30萬元支票以支付
      房租，並代被告償還給丁○○票款，此亦為原告代償之被
      告債務。總計以上4 筆合計11,938,688元（即11,438,668
      ＋500,000 ＝11,938,688元）。嗣原告雖另針對被告所有
      遭中國商銀查封之不動產聲請拍賣抵押物，並獲償7,304,
      489 元，惟仍不足清償前揭代償款項，爰就差額4,634,19
      9 元（即11,938,688元－7,304,489 元＝4,634,199 元）
      提起本件訴訟。
    (二)對被告答辯所為之陳述：
      1.向中國商銀借款部分：被告對其於85年12月27日以其所
        有之不動產設定第一順位抵押權向中國商銀借款642 萬
        元乙事並無異議，此部分堪認實在。
      2.向己○○借款部分：
        (1)被告雖辯稱：「為原告個人之借貸…且由原告全數支
          配花用，被告未曾動用過分文云云」，又稱：「僅係
          配合原告辦理，現已不復記憶云云」，如此空泛之辯
          詞，何能否認此事？
        (2)由連帶保證人代償借款人清償債務證明書、土地建築
          物抵押權設定契約書及臺北縣板橋地政事務所他項權
          利證明書，可以證明此筆借款之債務人確係為被告，
          且該設定契約書內之印章，亦為被告之圓形式樣之圖
          章。
        (3)證人己○○於96年4 月27日準備程序筆錄結證稱：「
          甲○○及戊○○一起來，當初是透過代書認識兩造，
          因為甲○○沒有權狀，所以是由戊○○來借錢」、「
          是，借款人是戊○○」、「（100 萬元）錢是當場交
          現金給戊○○，當時有扣利息，實際上大約交付91或
          97萬元」等語，另證人丙○○於96年7 月3 日準備程
          序筆錄亦結證稱：「因為房子是戊○○的，一般抵押
          都是以所有權人為準，但債權人如果認為有必要，可
          以找一個連帶保證人，我記得他們有簽本票」、「有
          ，錢是己○○以現金交給戊○○」，均可證明是被告
          向證人己○○借款100 萬元，而非原告所借。
      3.向丁○○借款部分：
        (1)原告因被告向丁○○借貸而開出8 張本票所收回被告
          之支票3 張共50萬元（15萬、10萬及25萬）及原告所
          留存向丁○○調現的本票票根4 張共71萬元（8 萬、
          25萬、25萬及13萬），此4 張票根正是丁○○提出本
          票裁定（即聲證二）內所列第1 至4 號本票金額。此
          兩項金額加上期間所生之利息，便是原告所開出8 張
          本票之面額1,223,365 元。
        (2)被告雖辯稱：原告於88年底及89年初向丁○○調借現
          金…上開款項，均為原告向丁○○之借款，並非被告
          所借，與被告無涉云云，但其所言完全不實，蓋聲證
          六之3 張支票均係由被告支票帳戶（即中國國際商業
          銀行土城分行001902帳號）所開出，被告雖一再更改
          到期日，但最後仍無法兌現，而原告因係該3 張支票
          之背書人，乃在被告無法兌現支票時，應丁○○之要
          求清償本金及利息。原告持有當時由被告所開出之3
          張支票共50萬元，與丁○○本票第5 、6 、7 、8 張
          之金額共513,365 元（即50,000＋200,000 ＋200,00
          0 ＋63,365＝513,365 元），依經驗法則本金加利息
          計算起來是堪相當符合的，可以證實的事實是：「被
          告先開支票，無法兌現後，在丁○○要求下，才由原
          告以背書人而開出本票，全部8 張，以換回被告的支
          票」。
        (3)被告向丁○○借款，除由丁○○以其名義於88年1 月
          26日匯款60,000元及於89年8 月8 日匯款70,000元至
          被告所有兆豐銀行土城分行（見原證十二）外，其餘
          借款均由丁○○以其經營之連星貿易有限公司或員工
          名義匯款至被告所有中國商銀土城分行帳戶，亦即88
          年4 月12日以高鈴惠名義匯款120,000 元，88年4 月
          30日以林惠莉名義匯款46,000元，88年5 月6 日以連
          星貿易有限公司名義匯款250,000 元，88年8 月2 日
          以林春祺名義匯款97,000元，88年10月28日以陳月妃
          名義匯款40,000元，88年11月30日以藍崇榮名義匯款
          10,000元，以上由丁○○以公司或員工名義匯款借予
          被告之金額合計563,000 元，連同丁○○前揭以自己
          名義匯款借給被告之60,000元及70,000元，合計為69
          3,000 元。另被告向丁○○調借原證七號20萬元及30
          萬元支票各乙張，以積欠被告積欠之房屋款，連同上
          開丁○○693,000 匯款，已高達1,193,000 元，因被
          告交付予丁○○之支票到期無法兌現，而由原告為被
          告代償，交付原證二號之91年票字第2305號民事裁定
          附表之8 張本票予丁○○，以換回被告之支票，被告
          空言否認原告未代償云云，至無足取。
        (4)證人丁○○雖證稱：「（為何是開戊○○的票？）我
          想可能是因為甲○○支票被拒往，所以他就改用陳月
          霞的帳號」等語，但其與被告在90年4 月19日共同以
          慈聖宮名義收取善款，由被告擔任慈聖宮「主任委員
          」職務，證人丁○○與被告分別為慈聖宮之「桌頭」
          及「乩童」，故證人丁○○之證詞，難免迴護被告，
          自難採信。又系爭慈聖宮所在之臺北縣土城市○○街
          33號一半是慈聖宮，一半是金紙舖，被告則一直居住
          在該址，並經營金紙舖，因被告僅國小畢業，不太會
          寫字，故有關金紙店之金紙費用、蓋屋材料費用、電
          費、租金、房貸及小孩開銷等家庭費用，均拜託原告
          簽發支票，再由被告蓋章（支票印章均由被告保管）
          。另原告支票於85年間尚未拒絕往來，原告仍使用自
          己支票，直至89年6 月9 日始列為拒絕往來，有富邦
          銀行函乙份（請見原證十）可證，故證人前揭所言，
          完全不實。
        (5)被告於96年7 月20日答辯續狀雖謂：原證七號20萬元
          及30萬元支票各乙張合計50萬元，被告以召集人情會
          之方式，籌款還給丁○○等語，並提出被證六號人情
          會會單為證，惟該會單屬私文書，被告迄未舉證以實
          ，難謂為真正。退一步言，如被告於90年3 月5 日已
          以召集人情會方式籌款30萬元，又何需向丁○○借30
          萬元支票以支付房租？致啟人疑竇。
      4.代償房租50萬元部分：
        (1)被告雖辯稱：原告遂商請丁○○代為清償…原告至今
          尚未將50萬元歸還丁○○云云，又謂：該屋係原告承
          租，自應由原告繳租，原告竟將之轉嫁給被告，殊屬
          非是云云。然而，由丁○○開出之2 張指名支票（即
          指名「林信寬」之20萬元支票及指名「戊○○」之30
          萬元支票）均係由原告依期交給房東家人「李慧茹」
          在12月1 日及3 月8 日代收，並有「呂坤源」的圖章
          （詳如聲證七）。倘原告未償還50萬元給丁○○，莊
          雪鴻豈有不對原告追償之理？又該屋雖係原告所承租
          ，但始終均由被告及其家人所使用，自應由被告償還
          這50萬元給原告。被告是實際使用人，焉有不付房租
          之理？
        (2)證人丁○○雖證稱：「（甲○○是否曾向你借五十萬
          元去付租金？）有，分成二次」、「是，第一張是交
          給甲○○本人，他有簽收，第二張所以會指明受款人
          為戊○○，是因為甲○○拿票後，都挪作他用，沒有
          拿去繳房租」云云，然此與其於90年12月18日台北47
          支局（103047）第2639號郵局存證信函自承「戊○○
          借款部分為50萬元」不符，且該2 張支票既均有房東
          李慧茹簽收之簽名，足見該50萬元支票確係被告向莊
          雪鴻借款，以給付房東李慧茹房租，而由原告代償，
          證人丁○○證述所謂原告將上開50萬元支票挪作他用
          乙節，完全不實。
    (三)爰聲明：
      1.被告應給付原告4,634,199 元及自支付命令送達之翌日
        起至清償日止，按年息百分之5 計付利息。
      2.請准原告供擔保宣告假執行。
二、被告則以下列各語置辯：
    (一)向中國商銀借款部分：兩造於交往期間，被告曾拿出私人
      積蓄之數十萬元款項購買不動產，用以支付頭期款，並以
      被告名義向中國商銀貸款642 萬元，原告擔任連帶保證人
      。該不動產雖登記於被告名下，惟原告亦居住於該處，於
      情於理於法，其應與被告平均分擔貸款債務，故原告主張
      全數由被告負擔，誠非有理。
    (二)向己○○借款部分：
      1.原告於89年間因亟須用款，故向其任代書之親戚丙○○
        詢求金主，丙○○乃介紹己○○給原告，原告思及被告
        名下有房屋，故要求被告配合出面簽立本票，並由原告
        交付其保管之被告印章予丙○○代書，用以辦理抵押權
        設定事宜。
      2.此筆借款係原告個人之借貸，該款項由原告全數支配花
        用，被告未曾動用過分文，自無令被告負擔之理。
      3.原告主張：系爭借款係被告向己○○所借，並由其擔任
        連帶保證人云云，自應就被告為實際借款人及款項確由
        被告領取使用等事實負舉證責任，其就此雖提出連帶保
        證人代償借款人清償債務證明書、土地建築物抵押權設
        定契約書等文件為證，主張其上有戊○○之用印云云，
        惟當初係因被告名下有不動產，故原告要求被告提供設
        定抵押為名義上之借款人，證人己○○、丙○○亦僅證
        述因被告名下有不動產，故以被告為借款人，惟對兩造
        之約定、借款之用途、款項去向均不知悉，自不得認原
        告已盡舉證責任。
      4.原告在借款之際，曾與被告親筆簽發本票交付己○○（
        即被證七），是縱認被告應負借款人之責，原告既已親
        筆於本票發票人欄處簽名，自應與被告共同負發票人之
        責，分擔債務之二分之一，方屬合理。
    (三)向丁○○借款部分：
      1.原告於88年底、89年初向丁○○調借現金，並自行簽發
        金額共計1,223,365 元之本票8 紙（詳被證一）後交付
        丁○○收執，以為借款之憑據。嗣原告未清償上開款項
        ，丁○○乃聲請本票裁定強制執行（詳被證二），並參
        與分配原告之土地徵收補償費。上開款項，均為原告個
        人向丁○○之借款，非被告所借，與被告無關。
      2.原告雖主張：是被告簽發原證六之3 張支票向丁○○借
        錢，其後該3 張支票無法兌現，原告才在丁○○之要求
        下，開出本票8 張，以換回被告之支票云云。然而，原
        證六之3 張支票均為原告所簽發，此由支票上之字跡與
        被證一本票上之字跡相符即可得證（此為原告不爭執）
        ，該支票上發票人戊○○之印章，亦為原告直接蓋用被
        告之印章，被告並不知情，亦不知此等款項之用途為何
        。其次，原證六之3 張支票金額僅止50萬元，原告辯稱
        係以8 張本票金額共計1,223,365 元換回50萬元支票，
        顯然不符常情。再者，由證人丁○○證稱：「（請求提
        示被證一之8 張本票，何人簽發給你？）甲○○本人當
        著我的面簽發給我，都是他的筆跡」、「（他為何要開
        這8 張本票給你？）因為他從86年就開始跟我借貸，有
        借沒有還，所以我就請他開這8 張本票給我…」，亦可
        知借款人為原告。另由丁○○於90年12月18日寄發予兩
        造之存證信函述及：「台端甲○○前向本人週轉之借款
        部分開立之本票計新台幣壹佰貳拾貳萬參仟參佰陸拾伍
        元」，此筆款項即為本件原告主張之系爭代償款，由此
        可見此等款項確實為原告向丁○○所借。
      3.原告雖另主張：被告向丁○○借款，丁○○曾以其經營
        之連星貿易有限公司或員工名義匯款至被告帳戶，合計
        為693,000 元，加計被告另向丁○○調借20萬元及30萬
        元之房屋款，已高達1,193,000 元，因被告交付之支票
        到期無法兌現，而由原告為被告代償，交付8 張本票予
        丁○○，以換回被告之支票云云。然而，原告向丁○○
        借款，丁○○均係依原告指定之帳戶匯款，有時匯至原
        告帳戶，有時匯被告帳戶。
    (四)代償房租50萬元部分：
      1.原告乃位於臺北縣土城市○○街33號「慈聖宮」之負責
        人（詳被證三），該處所自80年起即由原告向房東林信
        寬承租（詳被證四），自89年4 月起，原告未依約支付
        租金，自89年4 月15日起至90年2 月15日止，共積欠房
        租11個月，共計50萬元，原告遂商請丁○○代為清償，
        由丁○○簽發彰化商業銀行大同分行為付款人，票面金
        額分別為20萬元、30萬元之支票二紙，交付原告（詳被
        證五），以之償付上開積欠租金。該屋既係原告承租，
        自應由原告繳租，原告竟將之轉嫁給被告，殊屬非是。
      2.被證五之20萬元及30萬元之支票實際上並非被告向丁○○之借款，而係用以支付福仁街房屋之欠租，該房屋既
        係由原告承租，亦是原告出面向丁○○借款（此情業經
        丁○○證述在卷），則丁○○本應向原告求償。其後，
        丁○○因向原告求償被拒，且其中30萬元支票（票號：
        BO01 9576） 之受款人為「戊○○」，始轉向被告求償
        。被告在丁○○催討之下，不得不以召集人情會之方式
        籌款還給丁○○，原告根本未清償分文，原告既未清償
        ，何來向被告求償。
    (五)爰聲明：
      1.原告之訴駁回。
      2.如受不利判決，請准供擔保免為假執行之宣告。
三、本件下列各項事實，為兩造所不爭執，並有91年4 月9 日本
    院民事執行處強制執行金額計算書分配表、本院91年度票字
    第2305號裁定、本院民事執行處91年6 月18日函、原告所簽
    發之8 張本票、房屋租賃契約書、抵押權設定契約書、他項
    權利證明書（本院卷第14至19、37至42、44、55至57頁）等
    附卷可參，均堪信為真實。
    (一)被告於85年12月27日以其所有不動產設定第一順位抵押權
      向中國商銀借款642 萬元，嗣因未按期清償借款本息，中
      國商銀乃對兩造財產聲請強制執行，嗣因原告遭查封之不
      動產中有1 筆土地被徵收，其徵收補償費為22,058,861元
      ，中國商銀乃對該徵收補償費聲請強制執行，並獲償7,65
      7,798 元（即執行費71,981元＋第一順位抵押債權7,585,
      817 元＝7,657,798 元）。
    (二)被告以其不動產設定第2 順位抵押權予己○○，嗣己○○
      亦對該徵收補償費聲請強制執行，並獲償2,434,605 元（
      即執行費15,400元＋第二順位抵押債權2,419,205 元＝
      2,434,605 元）。
    (三)丁○○持原告所簽發如被證1 所示8 張本票（本院卷第37
      至39頁）向本院聲請本票強制執行，經本院以91年度票字
      第2305號裁定准予強制執行，嗣原告持該裁定聲請參與分
      配，並獲償1,346,285 元（即本票面額1,223,365 元＋利
      息114,017 元＋執行費8,903 元＝1,346,285 元）。
    (四)慈聖宮設於臺北縣土城市○○街33號，該屋係由原告承租
      ，惟被告居住其內。
    (五)原告已另針對被告所有遭中國商銀查封之不動產聲請拍賣
      抵押物，並獲償7,304,489元。
四、本院得心證之理由如下：
    (一)原告主張：被告於85年12月27日以其所有不動產設定第一
      順位抵押權向中國商銀借款642 萬元，嗣因未按期清償借
      款本息，中國商銀乃對原告之徵收補償費聲請強制執行，
      因而獲償7,657,798 元（即執行費71,981元＋第一順位抵
      押債權7,585, 817元＝7,657,798 元）等情，均為被告所
      不爭執，堪信真實。被告雖以：該不動產雖登記於被告名
      下，惟原告亦居住於該處，於情於理於法，其應與被告平
      均分擔貸款債務，故原告主張全數由被告負擔，誠非有理
      云云，惟並未說明其法律上之依據，其既出名擔任借款人
      ，即應就該借款負最終清償責任，故擔任該筆借款之連帶
      保證人之原告於向債權人（即中國商銀）為清償後，依民
      法第749 條，即於其清償之限度內，承受債權人對於主債
      務人（即被告）之債權，從而，原告據此請求被告給付7,
      657,798元，即屬有據。
    (二)原告主張：被告於89年8 月19日以同批土地設定第二順位
      抵押權向己○○借款100 萬元等語，固為被告所否認，並
      辯稱：該筆借款乃原告向己○○所借，被告僅係配合出面
      簽立本票，並由原告交付其保管之被告印章予丙○○，用
      以辦理抵押權設定事宜，該款項由原告全數支配花用，被
      告未曾動用過分文，縱認被告應負借款人之責，原告既已
      親筆於本票發票人欄處簽名，自應與被告共同負發票人之
      責，分擔債務之二分之一云云，然查：
      1.原告主張：被告向己○○借款100 萬元，並以其土地設
        定設定第二順位抵押權予己○○乙節，業已提出抵押權
        設定契約書及他項權利證明書為證（本院卷第55至57頁
        ），被告對該文書之真正亦不爭執。依該文書所載，被
        告戊○○乃義務人兼債務人，而非單純之義務人，核與
        原告主張被告出名為借款人之事實相符。其次，證人己○○到庭具結證稱：「（八十九年間原告是否向你借錢
        ？）有」、「（金額多少？）約一百萬元」「（款項如
        何交付？）照理講是戊○○借的，因為她是用權狀來借
        的」、「甲○○及戊○○一起來，當初是透過代書認識
        兩造，因為甲○○沒有權狀，所以是由戊○○來借錢」
        、「（抵押權設定過程，你有無看到戊○○本人拿章來
        蓋？）戊○○當時都有在現場，蓋章都是代書幫我們整
        理好，戊○○有無拿章來蓋，我不確定」「（本件借據
        是否由甲○○擔任連帶保證人？）是，借款人是戊○○
        」、「（一百萬元如何交付？交給何人？）錢是當場交
        現金給戊○○，當時有扣利息，實際上大約交付91或97
        萬元」、「戊○○清點後包起來，之後二人就離開」「
        （為何本票之發票日期是86年5 月19日？）他們二人應
        該是在86年間來借錢，是先設定好之後，再交錢，同時
        開本票（按即本院卷第122 頁之本票），開本票的日期
        是86年5 月19日」等語（本院卷第115 至118 頁），核
        與證人丙○○到庭具結證稱：「因為房子是戊○○的，
        一般抵押都是以所有權人為準，但債權人如果認為有必
        要，可以找一個連帶保證人，我記得他們有簽本票」、
        「（本件辦理抵押權所需要的印章是誰交給你的？）戊○○與甲○○一起來事務所，戊○○交給我的」、「（
        有無看到借款的交付？）有，錢是己○○以現金交給戊○○」、「（原證八抵押權設定契約書印章都是你蓋的
        嗎？）是」「當時甲○○與戊○○在場」等語（本院卷
        第135 至137 頁）等語相符，由該2 人證詞，可知被告
        在借款及設定抵押過程全程在場，並自己○○收取借款
        ，還與原告共同簽發面額100 萬元本票予己○○，此與
        原告所提出由己○○具名書立之連帶保證人代借款人清
        償證明書（本院卷第54頁）記載：「因連帶保證人甲○○代償戊○○房屋貸款，本人（即己○○）將抵押權轉
        讓甲○○」（亦即借款人為戊○○，原告為連帶保證人
        ）等情，亦屬相符，堪認原告主張係被告出名向己○○
        借款100 萬元屬實（至於原告雖主張借款時間為89年8
        月19日，但此除與抵押權設定時間及100 萬元本票之發
        票時間不符外，亦經證人己○○證述本筆借款應係在86
        年間所借，而兩造對此證言亦均未爭執，況亦無證據證
        明己○○曾另出借其他款項予被告，堪認原告起訴狀乃
        至於民事辯論意旨狀所載被告向己○○借款100 萬元之
        時間，應係單純誤繕，無礙其權利主張之特定）。另被
        告於本院96年10月16日言詞辯論期日時雖否認該2 證人
        所證關於借款人為戊○○及戊○○曾向己○○收受金錢
        等情，但證人己○○及丙○○與被告既無仇恨或過節（
        此為被告於該言詞辯論期日所自陳），自無甘冒偽證刑
        責而刻意為被告不利證言之理，且被告復未提出其他證
        據以證明該2 證人所述前揭2 部分情節如何與事實不符
        ，即難僅因被告空言否認證人所言，即謂其所證虛偽，
        故被告此部分所辯，並不可採。
      2.被告雖另辯稱：該款項由原告全數支配花用，被告未曾
        動用過分文，縱認被告應負借款人之責，原告既已親筆
        於本票發票人欄處簽名，自應與被告共同負發票人之責
        ，分擔債務之二分之一云云，然縱被告於借得此筆借款
        後，即將之交予原告使用，亦僅為被告對該款項之處分
        權能，尚不得因其實際上並未使用該款項，即認其得免
        除借用人之返還義務。至於在借款當時，原告雖有與被
        告共同簽發100 萬元本票（即本院卷第122 頁），但其
        所主張：原告當時係以保證人的身分在上面簽名等語，
        核與常情（按在借款時，保證人亦自己名義或與借用人
        共同簽發票據後交予貸與人，以作為借款之擔保，均屬
        常見）並無違背，自難僅因原告曾於該張本票之發票人
        欄簽名表示共同簽發，即認其亦為借款人。此外，由證
        人己○○具結證稱：「（有無開立借據？）都有，發票
        人有甲○○及戊○○二人，借據比較沒有印象」（本院
        卷第116 頁），亦僅能證明原告有共同簽發前揭本票之
        事實，而無法證明原告亦為共同借用人，是被告辯稱原
        告應負擔返還一半借款之責云云，於法無據，並不可採
        。
      3.被告為該筆借款之借用人，既經認定如前，而原告主張
        其為連帶保證人，並已向債權人己○○為清償等情，復
        為被告所不否認，則原告依民法第749 條，主張其於清
        償之限度內，承受債權人己○○對於主債務人（即被告
        ）之債權，進而請求被告給付2,434,605 元（即執行費
        15,400元＋第二順位抵押債權2,419,205 元＝2,434,60
        5 元），即屬有據。
    (三)原告主張：被告先開聲證六之3 張支票（本院卷第24頁）
      向丁○○借調1,223,365 元，嗣因無法兌現後，伊始在丁○○之要求下，簽發被證一之8 張本票，以換回被告的支
      票云云，既均為被告所否認，並辯稱：該1,223,365 元款
      項乃原告簽發被證一之本票8 紙向丁○○借款，與被告無
      關，原證六之3 張支票亦為原告所簽發，其上發票人戊○○之印章乃原告直接蓋用被告之印章，被告並不知情，原
      告主張其以8 張本票金額共計1,223,365 元換回50萬元支
      票，顯然不符常情。另由證人丁○○之證詞及其於90年12
      月18日寄發予兩造之存證信函，亦可知此筆款項確實為原
      告向丁○○所借等語，則原告就該等利己事實，即應負擔
      舉證責任。經查：
      1.按印章由本人或有權使用之人蓋用為常態，由無權使用
        之人蓋用為變態，主張該變態事實之當事人，應負舉證
        責任（最高法院90年度台上字第2308號判決要旨參照）
        。本件被告既不否認聲證六之3 張支票（本院卷第24頁
        ）上「戊○○」印文之真正，並辯稱：該印文乃直接蓋
        用被告之印章，被告並不知情等語，參照前引說明，即
        應由其就原告無權蓋用其印章之事實負舉證責任。被告
        就此雖以證人丁○○之證言為證，然該證人僅略證稱：
        前揭3 張支票係原告來借錢時交給伊，但第一次交票時
        ，支票就已經寫好了，其後更改發票日期雖然都是原告
        拿被告印章來蓋，戊○○也不在場，但伊並沒有問原告
        戊○○是否同意他開票等語（本院卷第110 、111 、11
        4 頁），亦即其就原告是否未經被告授權即擅自蓋用被
        告印章簽發該3 張支票乙節，並未親眼見聞，亦未就此
        詢問兩造實情為何，即難據其所證，即認原告係無權蓋
        用被告印章於該3 張支票，此外，被告迄本件言詞辯論
        終結止，復未提出其他舉證，所辯固難逕認屬實。然而
        ，縱使該3 張支票均係被告所簽發，但由前揭證人證詞
        ，可知借款當時乃原告持該3 張支票前來借款，而非被
        告持票借款，且由該證人另證稱：「這3 張支票後來我
        好像有還給甲○○，但我忘了為何還給他」、「（你還
        支票給甲○○與之前提示的8 張本票有無關係？）時間
        太久，我忘記了」等語（本院卷第114 頁），仍不足以
        原告係為取回聲證六之3 張支票，始簽發被證一之8張
        本票後交予丁○○，即難單由該3 張支票現由原告所持
        有之客觀情狀，即予推論該3 張支票乃被告簽發後即直
        接交付丁○○以為借款擔保及憑證。況且，證人丁○○
        亦到庭具結證稱：「（請求提示被證一，何人簽發給你
        ？）甲○○本人當著我的面簽發給我，都是他的筆跡」
        「（他為何要開這8 張本票給你？）因為他從86年就開
        始跟我借貸，有借沒有還，所以我就請他開這8 張本票
        給我，他從86年間就開始因為貸款、房租繳不出來，還
        有生意週轉不出來，所以跟我借錢」（本院卷第110 頁
        ）等語明確，堪認被告主張與被證一之8 張本票票面總
        額相符之1,223,365 元，乃原告自己向丁○○之借款等
        語，尚非無稽。
      2.原告雖以證人丁○○與被告分別為慈聖宮之「桌頭」及
        「乩童」，故其證詞難免迴護被告，自難採信云云，然
        依被告所提出之社團法人臺北縣道教會團體會員證書（
        本院卷第43頁），原告乃慈聖宮之負責人，其與被告及
        證人丁○○既均有參與慈聖宮各項活動，彼此間當具有
        相當之情誼，則何以證人丁○○會特別迴護被告，而為
        不利原告之證言，即應由原告負舉證責任，尚難僅因其
        前揭陳述，即謂證人所證具無可採。又原告雖另舉富邦
        商業銀行89年6 月9 日富銀土字第101 號函（本院卷第
        144 頁），主張其係於89年6 月9 日始被列入拒絕往來
        戶，亦即在聲證六之3 張支票之發票當時，伊尚未被拒
        絕往來，故證人丁○○證稱：聲證六之3 張支票乃因甲○○支票被拒往，所以就改用戊○○的帳號等語不實。
        然由證人丁○○先前證稱：伊並沒有問原告戊○○是否
        同意他開票等語，可知丁○○於收受該3 張支票時，並
        未特別詢問原告為何使用被告所簽發之支票來借款，其
        又如何能確知原告持被告名義之支票來借款之確切原因
        ？況證人丁○○係證稱：「（為何是開戊○○的票？）
        我想『可能』是因為甲○○支票被拒往，所以他就改用
        戊○○的帳號」等語（本院卷第111 頁），其既非使用
        「確定」之語句，本難僅因其所言與其他客觀證據不符
        ，即謂其證言均不可採。再者，原告雖另提丁○○於90
        年12月18日寄予兩造之存證信函，主張該信函既記載戊○○借款部分為50萬元，核與證人丁○○證稱均係原告
        向伊借款等語不符云云，然而，該信函固有「戊○○借
        款部分為50萬元」之記載，但亦載稱「甲○○前向本人
        週轉之借款部分開立之本票計新臺幣1,223,365 元正
        …」，此部分金額既同被證一之8 張本票票面總額，復
        與證人丁○○於本院證稱：（請求提示被證一，何人簽
        發給你？）甲○○本人當著我的面簽發給我，都是他的
        筆跡」「（他為何要開這8 張本票給你？）因為他從86
        年就開始跟我借貸，有借沒有還，所以我就請他開這8
        張本票給我」等語相符，則證人丁○○於本院作證所言
        ，即未與前揭存證信函內容有所齟齬。至該存證信函關
        於「戊○○借款部分為50萬元」之記載，既未標註該50
        萬元借款之時、地或其他足資特定之特徵，其金額為整
        數，且無明確證據足以排除有其他金額相同之借貸關係
        存在，本難僅因此項記載，即謂該50萬元借款係指聲證
        六之3 張支票，況如原告所稱其為取回聲證六之3 張支
        票而交付被證一之8 張本票，且聲證六之3 張支票復已
        交予原告屬實，則丁○○又如何能再以該3 張支票主張
        被告仍欠伊50萬元借款，依常理研判，此所稱50萬元借
        款應係另有所指，自難僅因該存證信函提及「戊○○借
        款部分為50萬元」，即斷然否認證人丁○○所證均非屬
        實。此外，原告復無法提出其他證據證明該證人所言不
        實，即難僅因原告單方面否認證人之證言，即認其所為
        證言均無證據力。
      3.原告雖另主張：被告向丁○○借款，除由丁○○以其名
        義於88年1 月26日匯款60,000元及於89年8 月8 日匯款
        70,000元至被告所有兆豐銀行土城分行（見原證十二）
        外，其餘借款均由丁○○以其經營之連星貿易有限公司
        或員工名義匯款至被告所有兆豐銀行土城分行帳戶，並
        提出被告之兆豐國際商業銀行土城分行存摺（本院卷第
        195 頁）為證，然由證人丁○○證稱：「（借款交付的
        方式？）有時拿現金，有時用匯款，不一定是我自己匯
        款，也有可能請第三人直接匯給他，後來他信用不好，
        才改用開票方式，之前拿現金比較多」「（你匯款是匯
        到哪一個帳戶？）借錢都是甲○○出面跟我接洽，我就
        匯到他指定的帳戶，有時匯甲○○的帳戶，有時是戊○○的帳戶」等語，可知原告向丁○○借款時，有時亦會
        由丁○○或請第三人直接以匯款方式至戊○○，自難僅
        因被告帳戶有收受款項之客觀記錄，即謂該筆款項之借
        用人即為被告。
      4.綜上，原告所提各項舉證既均無法證明被告有向丁○○
        借調1,223,365 元之事實，則縱丁○○業依本院91年度
        票字第2305號裁定（此裁定所載准予強制執行之本票，
        即為被證一之8 張本票）聲請就原告之徵收補償金參與
        分配，並已獲償1,346,285 元（即本票面額1,223,365
        元＋利息114,017 元＋執行費8,903 元＝1,346,285 元
        ），則原告為給付之原因，亦係其基於本票發票人所應
        負之給付票款義務，尚難謂其係代被告償還而為給付，
        故其請求被告給付此部分金額，於法無據。
    (四)原告主張：被告現在居住之臺北縣土城市○○街33號雖係
      伊向屋主林信寬承租，但自89年4 月15日起至90年2 月15
      日止共11個月之房租55萬元未付，原告乃向丁○○借得於
      89年11月30日簽發之20萬元支票及於90年3 月5 日簽發之
      30萬元支票以支付房租，並代被告償還給丁○○票款云云
      ，被告雖不否認曾有欠租55萬元及原告向丁○○借票等情
      ，但否認原告已償還該筆50萬元票款予丁○○，並辯稱：
      該屋既係原告承租，自應由原告繳租，不應轉嫁給被告；
      丁○○因向原告求償被拒，且其中30萬元支票（票號：BO
      019576）之受款人為「戊○○」，乃轉向被告求償。被告
      在丁○○催討之下，不得不以召集人情會之方式籌款還給
      丁○○，原告根本未清償分文，原告既未清償，何來向被
      告求償等語。經查：
      1.被告辯稱：臺北縣土城市○○街33號房屋乃原告所承租
        乙節，業已提出房屋租賃契約書為證，且為原告所不爭
        執，既堪信為真實，則應負擔給付租金義務者，即為承
        租人（即原告）而已。被告縱使居住其內，亦不當然成
        為上開租賃契約之當事人，自無庸負擔任何契約義務（
        包括承租人之給付租金義務），是原告主張：該屋始終
        均由被告及其家人所使用，自應由被告償還，伊僅係代
        被告給付房租予房東云云，於法尚有未合。
      2.原告雖另主張：其向丁○○借得於89年11月30日簽發之
        20萬元支票及於90年3 月5 日簽發之30萬元支票以支付
        房租，並代被告償還給丁○○票款云云，然其所稱20萬
        元及30萬元之支票（即聲證七，本院卷第26頁）既係原
        告自己向丁○○所借，本應由其自負借款之償還責任，
        縱其確已償還50萬元予丁○○，亦難認係「代」被告而
        為償還。況其主張業已償還丁○○票款乙節，並未提出
        任何證據以實其說，復為被告所否認，縱使丁○○目前
        尚未向原告催討此筆款項，仍不足推論原告業已償還之
        事實，自難僅因原告單方面之主張即遽信為真。
      3.原告既無法證明被告有給付房租之義務及其已償還票款
        予丁○○等事實，即難謂其有何「代」被告為給付之事
        實，故其請求被告給付50萬元，於法無據。
    (五)原告依據民法第749 條所主張之前2 筆請求合計10,092,4
      03元（即7,657,798 元＋2,434,605 元＝10,092,403元）
      為有理由，後2 筆請求則屬無據。另因原告已另針對被告
      所有遭中國商銀查封之不動產聲請拍賣抵押物，並獲償7,
      304,489 元，故其所得請求者，僅餘差額2,787,914元。
五、綜上所述，原告依據民法第749 條，請求被告給付2,787,91
    4 元，及自95年5 月31日（即支付命令送達之翌日）起至清
    償日止，按年息百分之5 計算之利息，為有理由，逾此範圍
    部分之請求則無理由，爰予駁回之。
六、原告及被告分別陳明願供擔保聲請告假執行及免假執行，關
    於原告勝訴部分，核無不合，爰各酌定相當擔保金額准許之
    。至原告敗訴部分，因此部分假執行之聲請已失所附麗，爰
    予駁回。
七、本件事證已臻明確，原告其餘主張陳述，經審認後認無礙勝
    負之判斷，爰不一一論列，附此敘明。
據上論結，原告之訴為一部有理由、一部無理由，依民事訴訟法
第79條、第390 條第2 項、第392 條第2 項，判決如主文。
中　　華　　民　　國　　96　　年　　10　　月　　30　　日
                  民事第二庭?審判長法　官　蕭胤瑮
                  ?????????法?官?徐福晉
                  ?????????法?官?楊明佳
以上正本係照原本作成
如對本判決上訴，須於判決送達後20日內向本院提出上訴狀
中　　華　　民　　國　　96　　年　　10　　月　　30　　日
                          ????  書記官　楊璧華
